【裁判字號】    88,交訴,94
【裁判日期】    890531
【裁判案由】    過失致死
【裁判全文】
臺灣彰化地方法院刑事判決                          八十八年度交訴字第九四號
    公  訴  人  臺灣彰化地方法院檢察署檢察官
    被      告  丙○○
    選任辯護人  黃怡瑜律師
右列被告因過失致死案件，經檢察官提起公訴 (八十八年度偵字第二九九四號、第三
０六四號)，本院判決如左：
    主  文
丙○○因過失致人於死，處有期徒刑捌月，緩刑參年。
    事  實
一、丙○○於民國八十七年十二月五日中午十二時四十五許，駕駛ＱＳ－九八五八號
    自小客車，沿彰化縣員林鎮○○路由南向北行駛，行至該路與正興街有閃光黃燈
    之交岔路口時，應注意行車速度應依標誌之規定，無標誌者，在市區道路時速不
    得超過四十公里，又行經交岔路口須減速慢行，注意車前狀況隨時採取必要之安
    全措施，而依當時情況，並無不能注意之情形，竟疏於注意，通過該交岔路口時
    猶以時速五、六十公里行駛，適有騎士江敏取騎乘ＫＸＣ－四五九號重機車沿正
    興街由東向西行至該路口時，亦疏於注意行經設有閃光紅燈交岔路口，支道車未
    停讓幹道車先行之規定，因而煞避不及撞及丙○○所駕之前揭車輛，江敏取因而
    人車倒地（起訴書誤載為：丙○○因煞避不及撞擊江敏取致其人車倒地），丙○
    ○旋報警自首請求處理，惟江敏取經送醫後因該事故致受有硬腦膜上出血、蛛網
    膜下腔出血、左股骨轉子骨骨折、左側脛骨骨折之傷害，迨至八十七年十二月十
    六日發現江敏取因上開之嚴重外傷，及因該外傷須大手術造成江敏取之壓力，而
    併發十二指腸壓力性潰瘍出血，延至八十八年二月二十一日併發上消化道出血不
    治死亡。
二、案經江敏取之父甲○○訴請及臺灣彰化地方法院檢察署檢察官據報相驗後自動檢
    舉偵查起訴。
    理  由
一、訊據被告丙○○坦承右情不諱，及經送台灣省車輛行車事故覆議鑑定委員會鑑定
    ，被告及被害人江敏取二人，對本件事故之發生確均有上開之過失，有該委員會
    府覆議字第八八一四七六號覆議意見書一紙在卷足憑，另有道路交通調查報告表
    、相片六張等附卷足資佐證，並由車損照片中兩車之毀損情形，被告所駕之該車
    係右前側毀損、被害人之機車係車頭毀損，顯見係被害人江敏取撞及被告；又被
    害人江敏取因本件車禍受有重傷嗣併發上消化道出血死亡，亦經臺灣彰化地方法
    院檢察署檢察官督同檢驗員相驗屬實，製有勘驗筆錄、驗斷書、相驗屍體證明書
    在卷可稽。按汽車行駛時，駕駛人應注意車前狀況，並隨時採取必要之安全措施
    ，與行車速度依標誌之規定，無標誌者，在市區道路時速不得超過四０公里，道
    路交通安全規則第九十四條第三項、九十三條第一項第一款分別定有明文，本件
    被告丙○○駕駛自用小客車自應注意上述交通安全規定，又按行經設有閃光紅燈
    交岔路口，支道車應暫停讓幹道車先行，道路交通安全規則第一百零二條第一項
    第二款亦定有明文，依附卷之道路交通事故調查報告表所載，本件車禍時、地及
    路況皆良好，是雙方肇事當時，亦無不能注意之情事，竟各自疏未注意前開規定
    ，被告及被害人均顯有過失甚明；另被害人所受之上揭嚴重外傷，已達健保局之
    重大傷病條件，不但有生命危險，且因骨折多處手術長達三小時，不論被害人有
    無十二指腸潰瘍病史，此次嚴重外傷及所須之大手術二者皆造成對被害人之壓力
    ，有可能造成壓力性潰瘍，進一步引起上消化道出血，故被害人十二指腸潰瘍致
    上消化道出血，屬上開外傷之合併症，與車禍之受傷有間接關係，此有財團法人
    彰化基督教醫院八十八年八月四日（８８）彰基病字第八八０七二０號函附卷可
    參，是引起被害人死亡結果之上消化道出血，本為在醫學上可能之併發症，被害
    人因本件車禍致嚴重之傷害，復承受重大手術之壓力引致上消化道出血死亡，既
    為使被害人死亡結果發生之原因，是應認本件車禍與被害人死亡有相當因果關係
    ；況被害人於八十七年十二月五日發生本件事故，經入加護病房急救，於八十七
    年十二月九日進行手術，並於八十七年十二月十六日即發現被害人突然上消化道
    出血，進行手術與上消化道出血時間確頗緊密，亦有該院八十九年二月二十五日
    （８８）彰基病字第８９０２０５４號函附卷可考，雖被害人嗣於八十七年十二
    月二十八日因病情穩定出院，至八十八年一月八日方因消化道出血再度入院，惟
    十二指腸潰瘍引起上消化道出血之病徵潛於體內本較不易查覺，且病情本身復會
    隨時間之經過而變化，尚不能因被害人於期間曾經出院即遽認上消化道出血與外
    傷手術必然無關，被告就該院准許被害人出院有無疏失，聲請將被害人之病歷送
    他處鑑定，雖有相當理由，惟本院認被害人既可經口進食無需點滴注射，只須口
    服藥物治療，方允其出院，並安排被害人旋於八十七年十二月三十一日及八十八
    年一月五日密集回院門診追蹤繼續治療，足見該院尚非因准許被告出院即中斷或
    疏於對被害人之診療，況退步言，病人體質因人而異，各人病況變化亦非均出於
    一轍，鑑定結果亦僅提供一或然率參考，可否據鑑定結果即斷定該院有無過失？
    亦非無疑，是鑑定尚無必要，被告犯行已堪認定。
二、核被告所為，係犯刑法第二百七十六條第一項之過失致人於死罪。被告於事故發
    生後，即報警自首而自願接受裁判，業據證人即前往現場處理之警員乙○○到庭
    證述綦詳，亦有道路交通調查報告表報案人欄之紀錄可憑，故應依刑法第六十二
    條前段之規定減輕其刑。爰審酌被告並無前科、被害人與有過失之程度，及被告
    犯罪後之態度良好等一切情狀，量處如主文所示之刑，以示懲儆。末查被告前未
    曾受有期徒刑以上刑之宣告，此有臺灣彰化地方法院檢察署刑案資料查註紀錄表
    及高等法院被告全國前案紀錄表在卷可稽，且被告於車禍後即與被害人家屬達成
    和解，有調解書一紙在卷可稽，雖被害人於嗣後亡故，雙方尚未能再達成和解，
    惟已可見被告非無處理本件事故之誠意及對於本件事故頗有悔意，其經此教訓，
    應知警惕而無再犯之虞，所宣告之刑，認以暫不執行為適當，併予宣告緩刑三年
    ，以勵自新。
據上論斷，應依刑事訴訟法第二百九十九條第一項前段，刑法第二百七十六條第一項
、第六十二條前段、第七十四條第一款，罰金罰鍰提高標準條例第一條前段，判決如
主文。
本案經檢察官簡燕子到庭執行職務。
中    華    民    國    八十九    年      五      月        三十一      日
                                臺灣彰化地方法院刑事第三庭
                                    法      官  吳俊螢
右正本證明與原本無異。
如不服本判決，應於送達後十日內向本院提出上訴狀(須附繕本)。
告訴人或被害人對於判決如有不服具備理由請求檢察官上訴者，其上訴期間之計算係
以檢察官收受判決正本之日期為準。
                                    法院書記官  楊年雄
中    華    民    國    八十九    年      五      月       卅一         日
刑法第二百七十六條
因過失致人於死者，處二年以下有期徒刑、拘役或二千元以下罰金。
從事業務之人，因業務上之過失犯前項之罪者，處五年以下有期徒刑或拘役，得併科
三千元以下罰金。


司法院資訊處製作；財團法人民間司法改革基金會備份。
